【裁判字號】    97,交上易,713
【裁判日期】    980223
【裁判案由】    過失致死
【裁判全文】
臺灣高等法院臺南分院刑事判決       97年度交上易字第713號
上 訴 人
即 被 告  乙○○
上列上訴人因過失致死案件，不服臺灣嘉義地方法院97年度交易
字第33號中華民國97年9月30日第一審判決（ 起訴案號：臺灣嘉
義地方法院檢察署97年度調偵字第38號、第39號），提起上訴，
本院判決如下：
    主  文
上訴駁回。
    理  由
一、依刑事訴訟法第350條、第361條、第362條、第367條規定，
    不服地方法院之第一審判決而上訴者，須提出上訴書狀，並
    應敘述具體理由，為上訴必備之程式；其所提出之書狀未敘
    述上訴理由，或僅曾以言詞陳述上訴理由者，均應於上訴期
    間屆滿後20日內補提理由書於第一審法院。第一審法院經形
    式審查，認逾期未補提上訴理由者，應定期間先命補正；逾
    期未補正者，為上訴不合法律上之程式，應以裁定駁回。倘
    已提出上訴理由，但所提非屬具體理由者，則由第二審法院
    以上訴不合法律上之程式，判決駁回。而所謂具體理由，必
    係依據卷內既有訴訟資料或提出新事證，指摘或表明第一審
    判決有何採證認事、用法或量刑等足以影響判決本旨之不當
    或違法，而構成應予撤銷之具體事由，始克當之（例如：依
    憑證據法則具體指出所採證據何以不具證據能力，或依憑卷
    證資料，明確指出所為證據證明力之判斷如何違背經驗、論
    理法則）；倘僅泛言原判決認定事實錯誤、違背法令、量刑
    失之過重或輕縱，而未依上揭意旨指出具體事由，或形式上
    雖已指出具體事由，然該事由縱使屬實，亦不足以認為原判
    決有何不當或違法者（例如：對不具有調查必要性之證據，
    法院未依聲請調查亦未說明理由，或援用證據不當，但除去
    該證據仍應為同一事實之認定），皆難謂係具體理由，俾與
    第二審上訴制度旨在請求第二審法院撤銷、變更第一審不當
    或違法之判決，以實現個案救濟之立法目的相契合，並節制
    濫行上訴（ 最高法院97年度台上字第892號刑事判決意旨參
    照）。
二、本件上訴意旨略以：上訴人即被告乙○○擬賠償告訴人新台
    幣300萬元整，惟告訴人要求之賠償金額為新台幣540萬元，
    致雙方無法達成和解，而影響原審之判決，爰依法提起上訴
    云云。
三、經查：
（一）上訴人即被告乙○○於民國 (下同)96年8月7日下午1時40
      分許，駕駛車牌號碼C2－3987號自用小客車，沿嘉義市○
      ○路由東往西停靠於小雅路361號對面路旁，停妥車輛後
      開啟駕駛座車門，本應注意汽車臨時停車或停車，開啟或
      關閉車門時，應注意行人、其他車輛，並讓其先行行駛，
      隨時採取必要之安全措施，以避免危險之發生，且當時天
      候晴、日間自然光線、柏油路面、路面乾燥、無缺陷、無
      障礙物、視距良好，並無不能注意情事，竟疏未注意及此
      ，適有李春霖（酒後駕車部分另經檢察官不起訴處分）因
      飲酒後騎乘車牌號碼KB7－321號重型機車，沿小雅路由東
      往西自乙○○後方駛來，亦疏未注意車前狀況，乙○○貿
      然打開駕駛座車門，不慎撞及後方李春霖之機車，李春霖
      人車倒地，致受有右側脛骨及腓骨骨折、右側鎖骨骨折、
      右足第1蹠骨開放性骨折等傷害，嗣警方據報前往現場處
      理，乙○○於職司偵查犯罪之員警知悉其為肇事者之前，
      主動告知其為肇事者，自首而願接受裁判，而李春霖經送
      往天主教聖馬爾定醫院（下稱聖馬爾定醫院）急救並住院
      治療，仍延至同年10月6日晚上9時55分許不治死亡。案經
      臺灣嘉義地方法院檢察署檢察官相驗後自動簽分，偵查起
      訴。
（二）上訴人乙○○於偵查、原審行準備程序及審理時坦承不諱
      （見偵查卷第14頁；原審卷第14、54頁），核與證人即被
      害人李春霖、其子甲○○於警詢證述之情節相符（見警卷
      第2至3頁 ；臺灣嘉義地方法院檢察署96年度相字第652號
      卷，下稱相字卷，第48至50頁），並有道路交通事故現場
      圖、道路交通事故調查報告表（一）、（二）、李春霖酒
      精測定紀錄表各1份、現場照片4張等件附卷為按（見警卷
      第11、13至17頁），又被害人人車倒地後，受有右側脛骨
      及腓骨骨折、右側鎖骨骨折 、右足第1蹠骨開放性骨折等
      傷害，經送醫救治，仍因敗血症延至同年10月6日晚上9時
      55分許不治死亡，業經檢察官督同法醫師相驗屬實，並製
      有勘驗筆錄、相驗屍體證明書、檢驗報告書各1份 、相驗
      照片12張在卷足稽（見相字卷第57至65頁），復有聖馬爾
      定醫院96年8月30日 、96年10月8日出具診之斷證明書各1
      紙存卷可佐（見警卷第10頁；相字卷第66頁），又有關本
      件事故肇事之情形，衡諸前揭證人之證述，並輔以道路交
      通事故現場圖及現場照片所示，被害人機車倒地位置與被
      告之自小客車停放之相對位置，依撞擊之物理作用，若被
      害人騎乘之機車正面由後方撞上被告已完全開啟之駕駛座
      車門，被害人之機車應往被告自小客車後方倒地，然本件
      被害人機車倒地之位置，係在被告自小客車斜前方之快車
      道上，且向左邊傾倒 ，並造成3.4公尺之刮地痕（比例尺
      為2公尺） ，顯係被告於開啟駕駛座車門之際，車門撞及
      被害人之機車，其呈現向左前方拋出之狀態，而非被害人
      騎乘機車之車頭直接撞擊開啟之車門，要應無疑，被告之
      行為自有過失，應屬明確。原審法院以上訴人所犯為刑法
      第276條第1項之過失致人於死罪，又被告肇事後於未被偵
      查機關發覺前，即主動向前來處理車禍事宜之警員自首及
      接受裁判，業據被告供承在卷，並有嘉義市○○○道路交
      通事故肇事人自首情形紀錄表1紙在卷可按（ 見原審卷第
      25頁），符合自首之要件，應依刑法第62條前段之規定，
      減輕其刑。爰審酌被告高中畢業之智識程度、過失致被害
      人死亡，對被害人家屬造成無可回復之損害，犯罪所生危
      害非輕，且迄未與被害人家屬達成和解，然衡其犯後坦承
      犯行之態度，前無刑事案件紀錄之素行（有臺灣高等法院
      被告前案紀錄表乙份附卷可稽）、本件事故之發生被害人
      亦有過失，被告過失程度比例及其自承與母親同住、從事
      賣菜工作等一切情狀，量處有期徒刑拾月。原審法院已詳
      敘認定上訴人犯罪事實之證據及理由，從形式上予之審查
      ，並無違背法令之情形。
（三）上訴人乙○○提起上訴，僅泛以未能達成和解致影響原審
      判決為不服原審判決之上訴理由，其上訴理由並未依據卷
      內訴訟資料或提出新事證，具體指摘原審判決關於認定事
      實、證據取捨、適用法律及量刑，有何違法或不當之處。
      依上揭說明，本件上訴不合上訴之法定要件，應予駁回，
      並不經言詞辯論為之。
四、依刑事訴訟法第367條前段、第372條，判決如主文。
中    華    民    國    98    年     2    月    23    日
                    刑事第三庭  審判長法  官  陳義仲
                                      法  官  宋明中
                                      法  官  蔡勝雄
以上正本證明與原本無異。
不得上訴。
                                      書記官  汪姿秀
中    華    民    國    98    年     2    月    23    日


司法院資訊處製作；財團法人民間司法改革基金會備份。
